臺灣新竹地方法院刑事判決　　　　　　　 95年度訴字第531號
公　訴　人　臺灣新竹地方法院檢察署檢察官
被　　　告　甲○○
指定辯護人　本院公設辯護人　乙○○
上列被告因違反槍砲彈藥刀械管制條例案件，經檢察官提起公訴
（95年度偵字第2895號），本院判決如下：
    主  文
甲○○未經許可，持有子彈，處有期徒刑捌月，併科罰金新臺幣
伍萬元，罰金如易服勞役，以新臺幣仟元折算壹日；扣案口徑
9mm之制式子彈壹顆沒收之。又未經許可，製造可發射子彈具有
殺傷力之槍枝，處有期徒刑伍年拾月，併科罰金新臺幣貳拾萬元
，罰金如易服勞役，以新臺幣仟元折算壹日；扣案仿BERETTA
廠92FS型半自動手槍製造之槍枝壹支（含彈匣壹個、槍枝管制編
號0000000000號）、仿BERETTA廠84型半自動手槍製造之槍枝壹
支（含彈匣壹個、槍枝管制編號0000000000號）均沒收之。應執
行有期徒刑陸年肆月，併科罰金新臺幣貳拾肆萬元，罰金如易服
勞役，以新臺幣仟元折算壹日；扣案口徑9mm之制式子彈壹顆
、仿BERETTA廠92FS型半自動手槍製造之槍枝壹支（含彈匣壹個
、槍枝管制編號0000000000號）、仿BERETTA廠84型半自動手槍
製造之槍枝壹支（含彈匣壹個、槍枝管制編號0000000000號）均
沒收之。
    事  實
一、甲○○明知非經主管機關許可，不得持有具有殺傷力子彈，
    亦不得製造可發射子彈具有殺傷力之槍枝，竟於民國94年3
    月間某日，在新竹縣尖石鄉山上，拾獲具殺傷力口徑9mm之
    制式子彈1顆後，基於持有具有殺傷力之子彈之犯意，將之
    攜回新竹市○○區○○路4段606巷19號住處，未經許可而持
    有之。嗣又另行起意，基於製造具有殺傷力之槍枝之犯意，
    於94年中旬某日，在新竹市○○路上之幻象2000玩具模型店
    ，以新臺幣1萬5,000元之價格購買仿BERETTA廠92FS型半自
    動手槍及仿BERETTA廠84型半自動手槍製造之玩具手槍各1支
    （均各含彈匣1個），旋於1星期後，在姓名年籍不詳綽號「
    阿榮」之友人位於新竹市○○路住處內，以鑽臺車除前開仿
    BERETTA廠92FS型金屬玩具手槍槍管內之阻鐵（槍枝管制編
    號0000000000號），並將土造金屬槍管、槍機換裝於前開仿
    BERETTA廠84型半自動手槍上（槍枝管制編號0000000000號
    ），以此方式製造成可發射子彈具有殺傷力之槍枝2支，改
    造槍枝當日，甲○○為使改造槍枝得以擊發子彈使用，並向
    「阿榮」購買具殺傷力直徑約9.0mm金屬彈頭之土造子彈2顆
    ，未經許可而持有之（另有1顆，經試射後無法擊發，認不
    具殺傷力）。嗣於95年5月13日凌晨，甲○○攜帶上開槍彈
    並駕駛其所有車號2L-6703號自用小客車外出，前往城隍廟
    前即新竹市○區○○路75號福記貢丸小吃店消費，其將前開
    仿BERETTA廠84型半自動手槍製造之改造手槍1支、彈匣1個
    及制式子彈1顆藏置於車號2L-6703號自用小客車駕駛座腳踏
    墊下，隨身攜帶前開仿BERETTA廠92FS型半自動手槍製造之
    改造手槍1支（含彈匣1個）及土造子彈3顆（其中1顆，經試
    射後無法擊發，認不具殺傷力）下車，在上揭小吃店吃宵夜
    時，因在公開場合將槍枝展示於眾，經新竹市警察局勤務指
    揮中心據報後通報巡邏員警前往查看，甲○○見警方於同日
    凌晨3時40分許抵達，隨即匆忙逃逸，經警自後追趕，甲○
    ○逃至小吃店後方時，將隨身攜帶之仿BERETTA廠92FS型半
    自動手槍製造之改造手槍1支（含彈匣1個）及土造子彈3顆
    ，丟棄在該處之垃圾桶內，惟仍於同日凌晨4時許，經警當
    場制伏逮捕，並在該垃圾桶內扣得上開槍彈，另在車號2L-6
    703號自用小客車駕駛座腳踏墊下扣得仿BERETTA廠84型半自
    動手槍之改造手槍1支、彈匣1個及制式子彈1顆。
二、案經新竹市警察局第一分局報請臺灣新竹地方法院檢察署檢
    察官偵查起訴。
    理  由
一、按被告以外之人於審判外之言詞或書面陳述，除法律另有規
    定者外，不得作為證據，刑事訴訟法第159條第1項固有明文
    規定。惟被告以外之人於審判外之陳述，雖不符刑事訴訟法
    第159條之1至之4之規定，惟經當事人於審判程序同意作為
    證據，法院審酌該言詞陳述或書面陳述作成時之情況，認為
    適當者，亦得為證據，復為同法第159條之5第1項所明定。
    本案警員出具之報告、搜索經過及結果陳報書等，業經被告
    甲○○及其辯護人同意援引作為證據，本院審酌後亦認為適
    當，故該等書面陳述自得作為本案之證據。另本案認定事實
    所引用之文書證據、物證等證據，並無證據證明係公務員違
    背法定程式所取得，亦無刑事訴訟法第159條之4之顯有不可
    信之情況與不得作為證據之情形，自應認有證據能力，此合
    先敘明。
二、訊據被告甲○○對於上開製造槍枝及持有子彈等事實均坦承
    不諱，核與其警詢偵查中之供述，除有無製造子彈一節外，
    均相一致（見95年度偵字第2895號卷第7-11頁、第37-38頁
    之95年5月13日警詢偵訊筆錄）。
  (一)被告於95年5月13日凌晨3時40分許，見警方抵達福記貢丸小
    吃店，隨即匆忙逃逸，經警自後追趕至小吃店後方時，即將
    隨身攜帶之仿BERETTA廠92FS型半自動手槍製造之改造手槍1
    支（含彈匣1個）及土造子彈3顆，丟棄在該處之垃圾桶內，
    惟仍於同日凌晨4時許，經警當場制伏逮捕，並在該垃圾桶
    內扣得上開槍彈，另在車號2L-6703號自用小客車駕駛座腳
    踏墊下扣得仿BERETTA廠84型半自動手槍之改造手槍1支、彈
    匣1個及制式子彈1顆等情，亦有新竹市警察局第一分局北門
    派出所林廉豪警員、羅鴻璋巡佐出具之報告、搜索經過及結
    果陳報書、搜索扣押筆錄、扣押物品目錄表、扣押物品及查
    獲現場照片附卷足稽（見95年度偵字第2895號卷第6、15、
    16-19、27-33頁）。
  (二)扣案之槍枝經送鑑定結果：其中1支（槍枝管制編號：00000
    00000號），認係仿BERETTA廠92FS型半自動手槍製造之槍枝
    ，車除槍管內阻鐵改造而成之改造手槍，機械性能良好，可
    供擊發適用子彈使用，認具殺傷力；另1支（槍枝管制編號
    ：0000000000號），認係仿BERETTA廠84型半自動手槍製造
    之槍枝，換裝土造金屬槍管、槍機而成之改造手槍，機械性
    能良好，可擊發適用之子彈，亦認具殺傷力，此有內政部警
    政署刑事警察局95年6月12日出具之刑鑑字第0950073090號
    槍彈鑑定書足憑（見95年度偵字第2895號卷第41-47頁）。
    扣案子彈經送鑑定結果：其中1顆，認係口徑9mm之制式子彈
    ，因國外合法兵工廠製造之制式子彈，其結構完整，應即具
    殺傷力，該1顆制式子彈，經檢視，其外觀完整，故逕行認
    定具殺傷力，毋需試射；另改造子彈3顆，認均係具直徑約9
    .0mm 金屬彈頭之土造子彈，其中2顆試射後，可擊發，認具
    殺傷力，另1顆試射後，無法擊發，認不具殺傷力，亦有前
    揭槍彈鑑定書及內政部警政署刑事警察局95年12月5日出具
    之刑鑑字第0950153571號函可稽（見本院卷卷二第9頁）。
  (三)綜上所述，被告自白製造槍枝及持有子彈犯行核與事實相符
    ，堪以採信，本案事證明確，應依法論科。
三、論罪科刑部分：
　(一)新舊法之比較
    １查被告行為後，刑法部分條文業於94年1月7日修正，94年
      2月2日公布，95年7月1日施行，現行刑法第2條第1項規定
      ：「行為後法律有變更者，適用行為時之法律，但行為後
      之法律有利於行為人者，適用最有利於行為人之法律」，
      上開規定乃與刑法第1條罪刑法定主義契合，而貫徹法律
      禁止溯及既往原則，係規範行為後法律變更所生新舊法律
      比較適用之準據法，是刑法第2條本身雖經修正，但該條
      既屬適用法律之準據法，本身尚無比較新舊法之問題，應
      一律適用裁判時之現行刑法第2條第1項之規定，為「從舊
      從輕」之比較，以決定適用之刑罰法律，先予敘明。且比
      較時應就罪刑有關之共犯、未遂犯、想像競合犯、牽連犯
      、連續犯、結合犯，以及累犯加重、自首減輕暨其他法定
      加減原因（如身分加減）與加減例等一切情形，綜其全部
      罪刑之結果而為比較，此有最高法院95年第8次刑事庭會
      議決議可資參照。
    ２按修正後刑法施行法增訂第1條之1規定：「中華民國94年
　    1月7日刑法修正施行後，刑法分則編所定罰金之貨幣單位
      為新臺幣。94年1月7日刑法修正時，刑法分則編未修正之
      條文定有罰金者，自94年1月7日刑法修正施行後，就其所
      定數額提高為30倍。但72年6月26日至94年1月7日新增或
      修正之條文，就其所定數額提高為3倍」；另刑法第33條
      第5款修正為：「主刑之種類如下：五、罰金：新臺幣1千
      元以上，以百元計算之」。是修正後，本案所涉之罰金刑
      最高額上限雖無變更，惟最低額下限則提高為新臺幣1千
      元，比較修正前、後之刑法，自以行為時關於科處罰金刑
      之法律較有利被告等人。
    ３被告行為後，94年1月7日修正公布之刑法，自95年7月1日
      施行，修正後之刑法刪除第55條關於牽連犯之規定。本件
      被告所犯牽連關係之罪，依修正前即行為時之規定，應從
      一重處斷；依修正後之刑法既已刪除牽連犯之規定，則所
      犯上述各罪應依數罪併罰之規定分論併罰。比較新舊法之
      規定，修正後之規定並非較有利於被告等人，依刑法第2
      條第1項之規定，應適用行為時之法律較有利於被告等人
      。
    ４又按被告行為時之易服勞役折算標準，業據修正前罰金罰
      鍰提高標準條例第2條前段規定，就其原定數額提高為1百
      倍折算1日，則被告行為時之易服勞役折算標準，應以銀
      元3百元折算1日，即新臺幣9百元折算1日；惟95年7月1日
      修正公布施行之刑法第42條第3項前段規定：「易服勞役
      以新臺幣1仟元、2仟元或3仟元折算1日」，本案易服勞役
      以新臺幣3千元折算1日，比較修正前後之易服勞役折算標
      準，以修正後之規定，較有利於被告，依刑法第2條第1項
      後段規定，應適用修正後之刑法第42條第3項前段規定，
      定其易服勞役折算標準（依最高法院近來見解，易刑處分
      不在綜合比較之列）。
    ５按刑法第51條於94年1月7日修正，同年2月2日公布，並於
      95年7月1日施行，修正前刑法第51條規定：「數罪併罰，
      分別宣告其罪之刑，依左列各款定其應執行者：」，其中
      第5款規定：「宣告多數有期徒刑者，於各刑中之最長期
      以上，各刑合併之刑期以下，定其刑期。但不得逾20年」
      ；修正後刑法第51條第5款規定：「宣告多數有期徒刑者
      ，於各刑中之最長期以上，各刑合併之刑期以下，定其刑
      期。但不得逾30年」，比較結果，修正後刑法並非有利於
      被告等，依刑法第2條第1項前段之規定，應依修正前刑法
      ，定其應執行刑。
    ６綜合上述各條文修正前後之比較，揆諸修正後刑法第2條
      第1項規定之「從舊從輕」原則及前揭最高法院決議意旨
      ，修正後之規定並非較有利於被告，除易刑處分外，爰依
      刑法第2條第1項前段規定，適用行為時即修正前之刑法，
      對被告較為有利。
  (二)核被告所為，係犯槍砲彈藥刀械管制條例第8條第1項之未經
    許可製造可發射子彈具有殺傷力之槍枝罪、同條例第12條第
    4項之未經許可持有子彈罪。其製造槍枝後進而持有槍枝，
    持有之低度行為，為製造之高度行為所吸收，不另論罪。又
    槍枝必須配合子彈始能發揮作用，二者有密切關係，被告為
    使改造槍枝得以擊發子彈使用，而向「阿榮」購買具殺傷力
    直徑約9.0mm金屬彈頭之土造子彈，所為製造槍枝及持有土
    造子彈間，具有方法目的之牽連關係，為牽連犯，應依修正
    前刑法第55條之規定，論以較重之製造可發射子彈具有殺傷
    力之槍枝罪。被告所犯製造可發射子彈具有殺傷力之槍枝罪
    及持有制式子彈罪，犯意各別，行為互殊，應予分論併罰。
    爰審酌具有殺傷力之改造槍枝及子彈均係屬高度危險之物品
    ，非經主管機關許可，不得擅自製造持有，被告漠視法令，
    非法製造槍枝、持有子彈，製造完成具有殺傷力之改造槍枝
    數量為2支，且攜往公共場所展示於眾，危害社會治安，惡
    性非輕，兼衡其犯罪之動機、目的、手段、生活狀況、智識
    程度等一切情狀，各量處如主文所示之刑，並定其應執行刑
    ，罰金部分依刑法第2條第1項後段規定，則應適用修正後之
    刑法第42條第3項前段規定，定其易服勞役折算標準（依最
    高法院近來見解，易刑處分不在綜合比較之列）。末按，從
    刑附屬於主刑，除有特別規定外，依主刑所適用之法律，此
    有最高法院95年第8次刑事庭會議決議可參；扣案槍枝2支及
    制式子彈1顆，均具有殺傷力，屬違禁物，應依刑法第38條
    第1項第1款之規定宣告沒收之；至於扣案具殺傷力之土造子
    彈2顆，業經刑事警察局鑑驗試射而僅餘彈殼、彈頭，另土
    造子彈1顆，則經實際試射鑑定，因無法擊發，而不具殺傷
    力，均不具子彈違禁物之性質，已無庸為沒收之諭知，附此
    敘明。
  (三)公訴意旨另以：被告將玩具金屬彈殼加裝火藥，製造可擊發
    、具有殺傷力之扣案土造子彈3顆，因認其另涉有製造子彈
    犯行。經查，此部分雖經被告於偵查中自白：我只把發令槍
    的火藥裝子彈裡面，再重新蓋起來，我只有改被查到的這4
    顆子彈，時、地跟改槍一樣，我只是把玩才這樣做等語（見
    95年度偵字第2895號卷第37-38頁之95年5月13日偵訊筆錄）
    ；惟其於本院準備程序時已否認製造子彈犯行，供稱：子彈
    是向「阿榮」買的，我當時跟他買子彈的狀態就是這個樣子
    ，我買回來以後並沒有再改造過，我是先買槍，後來才買子
    彈…，我是去阿榮家泡茶，我用他的鑽臺，可是他不知情，
    後來在聊天的時候，他跟我說他有子彈，而我有槍沒有子彈
    也沒有用，所以我才跟他購買4顆子彈等語（見本院卷一第
    19-25頁之95年8月17日準備程序筆錄）。經本院依被告偵查
    中供述之改造子彈情節，函請內政部警政署刑事警察局鑑定
    扣案土造子彈之改造方式，經該局函覆扣案3顆子彈改造方
    式，因涉及行為人之知識經驗及技術，本局未便臆測，此有
    該局95年12月5日出具之刑鑑字第0950153571號函存卷可參
    （見本院卷卷二第9頁），是製造子彈部分僅有被告偵訊時
    之自白，並無其他事證足資佐證補強；按被告或共犯之自白
    ，不得作為有罪判決之唯一證據，仍應調查其他必要之證據
    ，以察其是否與事實相符，刑事訴訟法第156條第2項定有明
    文，本案既查無其他積極證據足佐被告製造子彈之犯行，自
    難單憑其偵訊時之自白，即遽認其確有製造子彈之行為，惟
    此部分與其持有子彈犯行具有實質上一罪之關係，爰不另為
    無罪之諭知。
據上論斷，應依刑事訴訟法第299條第1項前段，槍砲彈藥刀械管
制條例第8條第1項、第12條第4項，刑法第2條第1項前段、第11
條前段、第42條第3項前段、修正前刑法第55條、第51條第5款、
第7款、第38條第1項第1款，判決如主文。
本案經檢察官葉乃瑋到庭執行職務。
中　　華　　民　　國　　96　　年　　6　　月　　14　　 日
　　　　　　　　　刑事第五庭    審判長法　官　楊惠芬
      　　　　　　　　　　　　　　　　法　官　楊麗文
                                      法  官  吳靜怡
以上正本證明與原本無異。
如不服本判決，應於判決送達後10日內向本院提出上訴狀（應附
繕本 ），上訴於臺灣高等法院。
中　　華　　民　　國　　96　　年　　6　　月　 　14　　日
                                      書記官  馮玉玲
附錄本案論罪科刑法條全文
槍砲彈藥刀械管制條例第8條第1項
未經許可，製造、販賣或運輸鋼筆槍、瓦斯槍、麻醉槍、獵槍、
空氣槍或第4條第1項第1款所定其他可發射金屬或子彈具有殺傷
力之各式槍砲者，處無期徒刑或5年以上有期徒刑，併科新臺幣1
千萬元以下罰金。
槍砲彈藥刀械管制條例第12條
未經許可，製造、販賣或運輸子彈者，處1年以上7年以下有期徒
刑，併科新台幣500萬元以下罰金。
未經許可，轉讓、出租或出借子彈者，處6月以上5年以下有期徒
刑，併科新台幣300萬元以下罰金。
意圖供自己或他人犯罪之用，而犯前二項之罪者，處3年以上10
年以下有期徒刑，併科新台幣700萬元以下罰金。
未經許可，持有、寄藏或意圖販賣而陳列子彈者，處5年以下有
期徒刑，併科新台幣300萬元以下罰金。
第 1 項至第 3 項之未遂犯罰之。
